臺灣臺東地方法院刑事判決　　　　　　　　　　　　　　九十年度交簡上字第五號
　　上　訴　人　甲○○
　　即　被　告
右上訴人因過失傷害案件，不服本院臺東簡易庭九十年度東交簡字第二○三號，中華
民國九十年十一月十日第一審判決（起訴案號：臺灣臺東地方法院檢察署九十年度偵
字第一七七八號）提起上訴，本院判決如左：
    主  文
原判決撤銷。
甲○○因過失傷害人，處有期徒刑參月，如易科罰金，以參佰元折算壹日，緩刑貳年
。
    事  實
一、甲○○於民國八十九年十二月六日上午，駕駛車牌號碼ＷＶ─八五二八號自用小
    客車，沿臺東縣鹿野鄉○○村○○路九十一巷由西往東行駛，同日上午八時五十
    分許，行經龍六路與該路九十一巷巷口之無號誌交岔路口時，本應注意於行經交
    叉路口時減速慢行，作隨時停車之準備，且左方車應暫停讓右方車先行，以避免
    危險之發生，而依當時之情形，復無不能注意之情事，竟疏於注意及此，適有柯
    憲達駕駛車牌號碼Ｋ三─八六二九號自用小客車由南往北駛至，亦未減速慢行作
    隨時停車之準備，致二車於前開交叉路口發生擦撞，使柯憲達因之受有頭部外傷
    、胸壁挫傷、手挫傷等傷害。
二、案經柯憲達訴由臺灣臺東地方法院檢察署檢察官偵查起訴。
    理  由
一、右揭事實，業據上訴人即被告甲○○坦承不諱，核與告訴人即被害人柯憲達指訴
    之情節相符，復有道路交通事故調查報告表一件及診斷書三張在卷可憑。按行經
    無號誌之交岔路口時，應減速慢行，作隨時停車之準備；同為直行車者，左方車
    應暫停讓右方車先行，道路交通安全規則第一百零三條、第一百零二條第一項第
    二款分別定有明文。查被告於右揭時地駕駛上開自用小客車，應注意遵守道路交
    通安全規則第一百零三條、第一百零二條第一項第二款之規定，且按當時情形，
    天氣晴、屬日間自然光線，路面乾燥無缺陷及障礙物，並無不能注意之情事，竟
    疏未注意暫停禮讓右方車輛先行而肇事，致告訴人受傷，為有過失，本件經送請
    臺灣省車輛行車事故覆議鑑定委員會鑑定結果，亦同此認定，此有前開委員會府
    覆議字第九○○四五一號覆議意見書一件在卷可稽。又告訴人駕駛車輛，亦應注
    意遵守道路交通安全規則第一百零三條之規定。查告訴人於警訊中指稱其有看見
    被告駕駛之車輛，當時距離約十至二十公尺等語（見警卷第二十三頁背面），嗣
    於本院於調查時再訊之告訴人陳稱：「我的車快要出路口的時候與她的車子相撞
    ，我看到她的時候還有一段距離‧‧‧我認為我應該趕快加速通過路口，所以沒
    有踩煞車，當時車速多少沒注意。」等語，而上開路口係屬無號誌之交叉路口，
    行經該處之車輛均應注意減速慢行，告訴人既已發現並注意到被告所駕駛之車輛
    ，按當時情形，亦非不能注意，竟疏未注意減速慢行，是認告訴人亦與有過失。
    惟被告之過失傷害刑責不因告訴人亦具有過失而得以減免。又被告之過失行為與
    告訴人之受傷間復有相當因果關係。綜上所述，本件事證已臻明確，被告之犯行
    堪以認定。
二、核被告所為，係犯刑法第二百八十四條第一項前段之過失傷害罪。原審認被告罪
    證明確，予以論罪科刑，固非無見。惟查，告訴人駕駛車輛行經上開交叉路口，
    亦疏未注意減速慢行及左方車暫停讓右方車先行，而與被告所駕駛之車輛發生車
    禍等情，已如前述，然原審就告訴人與有過失乙節，漏未於事實欄及理由欄予以
    斟酌，尚有未洽。上訴人具狀請求上訴，指摘原判決量刑過重，雖無理由，惟原
    判決既有上開可議之處，自應由本院予以撤銷改判。爰審酌被告並無前科，有臺
    灣高等法院被告全國前案紀錄表一件在卷可稽，其與告訴人亦於九十一年一月九
    日達成和解，有和解書及收據各一件附卷足憑，被告就本件事故之過失程度、告
    訴人所受之傷害、被告肇事後坦承犯行之態度，告訴人對於本件交通事故之發生
    亦具有過失及其他一切情狀，量處如主文所示之刑。又刑法第四十一條業於九十
    年一月四日經立法院修正通過，經總統於九十年一月十日公布，而於同年一月十
    二日生效施行，其修正條文為：「犯最重本刑為五年以下有期徒刑以下之刑之罪
    ，而受六個月以下有期徒刑或拘役之宣告，因身體、教育、職業、家庭之關係或
    其他正當事由，執行顯有困難者，得以一元以上三元以下折算一日，易科罰金。
    但確因不執行所宣告之刑，難收矯正之效，或難以維持法秩序者，不在此限」、
    「併合處罰之數罪，均有前項情形，其應執行之刑逾六月者，亦同」，經比較新
    舊法結果，被告所犯上開之罪，行為後依修正後之刑法第四十一條第一項前段規
    定，仍得易科罰金，並無不利，爰依刑法第二條第一項前段，適用修正後刑法第
    四十一條第一項前段規定，就被告上開所量處之刑，併諭知易科罰金之折算標準
    。又被告前未曾受有期徒刑以上刑之宣告，此有前開前案紀錄表一件在卷可按，
    其因一時疏忽，致有上開犯行，惟事後已坦承錯誤，經此刑之宣告後，當知所警
    惕，信無再犯之虞，且其業與告訴人成立和解，足認本件之宣告刑以暫不執行為
    適當，爰併予宣告緩刑二年，以鼓勵向上，並期自新。
據上論斷，應依刑事訴訟法第四百五十五條之一第三項、第三百六十九條第一項前段
、第三百六十四條、第二百九十九條第一項前段，刑法第二條第一項前段、第二百八
十四條第一項前段、第四十一條第一項前段、第七十四條第一款，罰金罰鍰提高標準
條例第一條前段、第二條判決如主文。
本案經檢察官魏宏安到庭執行職務。
中      華      民      國    九十一    年      六      月      五      日
                              臺灣臺東地方法院刑事庭
                                  審判長法  官  楊力進
                                        法  官  袁雪華
                                        法  官  林卉聆
右正本證明與原本無異。
不得上訴。
                                        書記官  蘇  豫
中      華      民      國    九十一    年      六      月      七      日
附記：
中華民國刑法第二百八十四條
因過失傷害人者，處六月以下有期徒刑、拘役或五百元以下罰金，致重傷
者，處一年以下有期徒刑、拘役或五百元以下罰金。
